臺灣新竹地方法院民事判決　九十一年度訴字第八五號
　　原　　　告　甲○○
　　被　　　告　乙○○
右當事人間請求清償借款事件，本院判決如左：
    主    文
被告應給付原告新台幣肆拾伍萬元，及自民國九十一年一月二十五日起至清償日止，
按年息百分之五計算之利息。
原告其餘之訴駁回。
訴訟費用由被告負擔二分之一，餘由原告負擔。
    事    實
甲、原告方面：
一、聲明：被告應給付原告新台幣（下同）八十八萬九千元，及自民事準備狀繕本送
    達翌日即民國九十一年一月二十五日起至清償日止，按年息百分之五計算之利息
    。
二、陳述：
（一）被告自八十六年三月間起至八十七年十二月十一日止，陸續向原告借款八十八
      萬九千元，或由被告親收、或由原告匯款至被告指定帳戶（交付日期、金額、
      方式均詳如附表所示），嗣經原告於九十年九月二十六日以新竹科學園郵局第
      三七八號存證信函催告被告清償上開借款，催告已逾一個月以上之相當期限，
      被告迄未清償，爰本於消費借貸之法律關係，訴請被告給付如訴之聲明所示金
      額、利息。且基於原告交付上開款項予被告之同一基礎事實，追加本於不當得
      利之法律關係，合併訴請被告給付如訴之聲明所示金額、利息。
（二）被告抗辯上開金額為兩造共同投資股市之投資款，被告應舉證以證其說。
三、證據：提出九十年九月二十六日新竹科學園郵局第三七八號存證信函、原告設於
    郵政帳戶局號0000000帳號0000000儲金簿節本、被告設於郵政帳
    戶局號0000000帳號0000000儲金簿節本、原告設於彰化銀行00
    000000000000號活期儲蓄存款存摺節本、八十七年九月八日郵政國
    內匯款執據、八十七年九月十一日郵政國內匯款執據、寶島商業銀行交易查詢報
    表、原告彰化銀行00000000000000號活期儲蓄存款存摺節本、中
    國信託商業銀行匯款申請書（均影本）為證。
乙、被告方面：
一、聲明：原告之訴駁回。
二、陳述：
（一）緣兩造原為男女朋友關係，於八十六、八十七年間共同投資股市，二人金錢往
      來密切，承認收到原告所交付如附表所示金額，惟否認借款。而原告所提附表
      編號四、五、六、七、九所示匯款至被告設於郵局局號0000000、帳號
      0000000號帳戶，被告於同日或於前後日內，即匯款兩倍數額至被告設
      於臺灣中小企業銀行建國分行（下稱臺灣企銀股票帳戶）帳號0000000
      0000號股票買賣扣款帳戶內，又原告所提附表編號八、十、十一所示匯款
      至被告上開臺灣企銀股票帳戶，被告亦於同日或於前後日內，匯款等同數額至
      該帳戶內，可資證明原告所交付上開款項係兩造共同投資股市之投資款。
（二）至原告所提附表編號一、二、三所示匯款至被告上開郵局帳戶，因原告未提出
      確實匯款日期，致被告無法核對出轉帳至臺灣企銀股票帳戶日期、數額。
三、證據：提出八十六、八十七年度股市交易記錄、臺灣企銀股票帳戶交易明細、元
    富綜合證券公司交易系統為證。
    理    由
甲、程序方面：
    按訴狀送達後，原告不得將原訴變更或追加他訴，但請求之基礎事實同一者，不
    在此限，民事訴訟法第二百五十五條第一項第二款定有明文。查本件原告基於其
    交付如附表所示金錢予被告之基礎事實，爰依消費借貸之法律關係，訴請被告給
    付如訴之聲明所示金額、利息。惟於訴訟進行中，基於原告交付上開金錢予被告
    之同一基礎事實，追加本於不當得利之法律關係，合併訴請被告給付如訴之聲明
    所示金額、利息。原告所為訴之追加，其請求之基礎事實同一，於法相符，應予
    准許，核先敘明。
乙、實體部分：
一、原告主張其自八十六年三月間起至八十七年十二月十一日止，先後於附表所示日
    期、金額、方式共交付八十八萬九千元予被告之事實，業據其提出原告設於郵政
    帳戶局號0000000帳號0000000儲金簿節本、被告設於郵政帳戶局
    號0000000帳號0000000儲金簿節本、原告設於彰化銀行0000
    0000000000號活期儲蓄存款存摺節本、八十七年九月八日郵政國內匯
    款執據、八十七年九月十一日郵政國內匯款執據、寶島商業銀行交易查詢報表、
    原告彰化銀行00000000000000號活期儲蓄存款存摺節本、中國信
    託商業銀行匯款申請書為證，且惟被告當庭所自認（參九十一年二月五日言詞辯
    論筆錄），堪信為真實。
二、按當事人主張有利於己之事實者，就其事實有舉證之責任，民事訴訟法第二百七
    十七條定有明文。次按民事訴訟如係由原告主張權利者，應先由原告負舉證之責
    ，若原告不能舉證，以證實自己主張之事實為真實，則被告就其抗辯事實即令不
    能舉證，亦應駁回原告之請求，最高法院八十二年度台上字第一七二三判決參照
    。本件原告主張被告向伊借款如附表所示八十八萬九千元，業據被告否認為借款
    ，辯稱：原告所交付上開款項係兩造共同投資股市之投資款為辯。原告既基於消
    費借貸之法關係，自應舉證證明兩造間消費借貸契約成立，而原告前所提出交付
    金錢事證，尚無足認定兩造間有消費借貸之合意，又原告另提出錄音帶譯文為證
    ，並舉出八十九年四月三十日譯文內容，即原告：「那你知道妳欠我多少錢嗎？
    」、被告：「知道啦」、原告：「反正早還晚還，我就給你到年底前啦！就這樣
    了啦，你自己記住！那明細呢？你也不知道到底欠我多少錢？我寄給你啦」、被
    告：「不用、不用」、原告：「四十六萬加上銀行的，看你什麼時候還？五年就
    六十萬元！我現在繳第十九期」、被告：「啊」等語以資佐證，惟細觀兩造上開
    對話，原告雖質問被告欠款數額、償還期間，兩造始終對於債務之屬性未予表明
    ，是兩造原告對話所述債務原因為何，尚待釐清係借款、合夥分配金或其他，，
    殊難單憑上開對話內容逕認兩造間存有消費借貸契約。再者，原告既保管被告設
    於郵政帳戶局號0000000帳號0000000儲金簿，此為兩造所不爭執
    ，觀諸儲金簿登載內容，被告於八十七年九月一日、八十七年十月一日、八十七
    年十一月一日各有委發款項約四萬二千元，足認此為被告薪資轉入之帳戶，倘如
    原告所稱借款，原告自可從中提領金錢取償，詎原告未予取償，反在被告前債未
    清情況下，卻仍陸續交付金錢，累計至八十八萬九千元，益徵兩造交付、取得金
    錢原因顯非單純之借款關係。此外，兩造並未簽立借據、亦未約定清償期間，而
    原告復未提出積極事證以證其說，本院依上開事證尚無從為原告有利之認定。從
    而原告既不能舉證證明其交付被告之八十八萬九千元為借款，則其本於消費借貸
    關係，請求被告給付八十八萬九千元及其利息，即屬無據。
三、被告另合併主張被告無法律上原因取得原告交付之八十八萬九千元等語，被告則
    以原告所交付上開款項係兩造共同投資股市之投資款，具有法律上原因資為抗辯
    。
（一）按當事人主張有利於己之事實者，就其事實有舉證之責任，民事訴訟法第二百
      七十七條定有明文。本件被告既抗辯所取得之八十八萬九千元，係原告所交付
      之共同投資股市之投資款，具有法律上原因，被告就此有利事項，自應負擔舉
      證之責。
（二）查被告所辯：就附表編號四所示：原告於八十七年八月二十日匯款三萬元至
      被告之郵局帳戶，被告先後於八十七年八月十九日、八十九年八月二十日存入
      五萬元、二萬元，共計七萬元至臺灣企銀股票帳戶。就附表編號四、五、六
      所示：原告於八十七年八月三十一日、八十七年九月八日、八十七年九月十一
      日，共匯款九萬七千元至被告之郵局帳戶，被告先於八十七年八月二十九日存
      入二十二萬元至臺灣企銀股票帳戶。就附表編號九所示：原告於八十七年十
      月七日匯款五萬元至被告之郵局帳戶，被告後於八十七年十月九日存入一十萬
      零五百元至臺灣企銀股票帳戶。就附表編號十所示：原告於八十七年十月二
      十六日匯款八萬九千元至被告之臺灣企銀股票帳戶，被告則於同日亦存入一十
      萬元至該股票帳戶。就附表編號十一所示：原告於八十七年十二月十一日匯
      款一萬元至被告之臺灣企銀股票帳戶，被告則於同日亦存入一萬元至該股票帳
      戶等情，核與其所提出之八十六、八十七年度股市交易記錄、臺灣企銀股票帳
      戶交易明細所記載內容相符，參以兩造原為男女朋友關係，二人金錢往來密切
      ，此為兩造所不爭執屬實，且原告未逕行自郵局帳戶提領金錢取償，反而如附
      表編號四、五、六、七、九、十、十一所示日期，陸陸續續匯款至被告郵局帳
      戶、臺灣企銀股票帳戶，而被告則於原告匯款至被告之郵局帳戶或臺灣企銀帳
      戶之同日或前後日內，亦匯款約兩倍數額或同等數額至該股票帳戶，是認被告
      所稱共同買賣股票投資款之情，應堪採信。縱如原告所稱被告所辯內容就兩造
      匯款時間、數額尚有些許差距，然惟審酌兩造係處於男女朋友交往期間之金錢
      往來，期以兩造金錢往來絲毫未差，有未免過於苛刻之嫌，是以原告上開所述
      ，無足影響本院上開認定，附此敘明。
（三）又原告所提附表編號一、二、三所示匯款至被告上開郵局帳戶之情，原告始終
      未提出確實匯款日期及相關佐證屬實，然被告仍自認收受該款項在卷，足認被
      告應非空言矯飾之輩，參以被告於八十六年度有投資股票買賣之情，有上開八
      十六年度股市交易記錄、臺灣企銀股票帳戶交易明細為證，佐以兩造間金錢往
      來情狀，有如前述，而原告始終未具體指述匯款日期，致被告無法逐一核對其
      轉帳至臺灣企銀股票帳戶日期、數額等情，被告所稱共同投資股市之款項，應
      足採信。
（四）至附表編號八所示：原告於八十七年九月二十三日向寶島商業銀行貸款四十五
      萬元部分，其中二十萬元匯入被告之臺灣企銀股票帳戶，餘二十五萬元匯入被
      告指定之世華銀行帳號00000000000帳戶，此為被告所自認，核與
      被告提出之臺灣企銀股票帳戶交易明細記載八十七年九月二十三日、八十七年
      九月二十四日自寶島銀行帳號00000000000000號帳戶各匯入一
      十萬元相符，應認真實。至被告辯稱取得該款項原因，係其自八十七年五月八
      日到八十七年八月二十日墊款買賣股票，核算出虧損五十六萬零五百零七元，
      原告應分擔其中虧損額二十五萬元，原告遂向寶島商業銀行貸款四十五萬元，
      其中二十五萬元匯入被告債權人設於世華商業銀行之帳戶，以清償被告前所墊
      付虧損額之借款債務，所餘二十萬元則匯入被告臺灣企銀股票帳戶表示再行投
      資股票買賣之意，此為原告所否認，另觀諸被告前述之理財狀況，其對於原告
      於附表編號四、五、六、七、九、十、十一匯入之款項，能逐一敘明自己存入
      投資款日期、數額，惟就本次四十五萬元款項，僅統稱為八十七年五月八日起
      至八十七年八月二十日期間之虧損額，已非平常；參以原告於八十七年九月二
      十三日、八十七年九月二十四日自寶島銀行帳戶各匯入一十萬元之同日或前後
      日內，被告並無存入等同數額以資證實為兩造等額投資之情，況被告所述核算
      虧損期，係自八十七年五月八日起至八十七年八月二十日止，核與原告貸款四
      十五萬元日期即八十七年九月二十三日，二者相差一月餘，被告復未舉證以圓
      其說，是其所辯其中二十萬為投資款，無足採信。此外，被告所稱於八十七年
      八月二十日結算虧損五十六萬零五百零七元，原告將應分擔其中虧損額二十五
      萬元部分，匯入被告債權人設於世華商業銀行之帳戶，以清償被告前所墊付虧
      損額之借款債務云云，然其未舉證證明其他債權人存在及借款日期、數額等，
      且如被告所述八十七年八月二十日有高達五十餘萬元之虧損額及二十五萬元之
      債務存在，其竟未積極解決該債務，拖延至八十七年九月二十三日原告交付貸
      款數額，期間內陸續再為附表編號四、五、六、七所示之匯款、投資行為，其
      所為顯於常情不符。從而，依據上開事證無足認定原告交付附表編號八所示之
      四十五萬元，為被告所稱之股票買賣投資款，被告復未舉證證實其取得附表編
      號八所示金錢具有法律上原因，其所辯殊難採信。
四、原告本於消費借貸關係，訴請被告給付八十八萬九千元及其利息，為無理由，不
    應准許。而原告本於不當得利之法律關係，訴請被告給付四十五萬及其利息，核
    屬有據，應予准許，至逾此範圍之請求，則無理由，應予以駁回。
五、本件事證已臻明確，兩造其餘攻擊防禦方法及舉證，經本院審酌後，核與判決結
    果無影響，毋庸一一論列，附此敘明。
六、結論，本件原告之訴為一部有理由、一部無理由，依民事訴訟法第七十九條但書
    ，判決如主文。
中　　　華　　　民　　　國　　九十一　　年　　　六　　　月　　　七　　　日
                                臺灣新竹地方法院民事第一庭
~B法　　　官　黃美文
右為正本係照原本作成。
如對本判決上訴，須於判決送達後廿日內向本院提出上訴狀。
~B法院書記官  洪木志
中　　　華　　　民　　　國　　九十一　　年　　　六　　　月　　　七　　　日
